【裁判字號】    98,易,870
【裁判日期】    980507
【裁判案由】    毒品危害防制條例
【裁判全文】
臺灣板橋地方法院刑事判決               98年度易字第870號
公  訴  人  臺灣板橋地方法院檢察署檢察官
被      告  甲○○
                    （另案於臺灣臺北監獄臺北分監執行）
上列被告因違反毒品危害防制條例案件，經檢察官提起公訴（98
年度毒偵字第1064號），本院依簡式審判程序，判決如下：
    主      文
甲○○施用第二級毒品，累犯，處有期徒刑陸月，如易科罰金，
以新臺幣壹仟元折算壹日。
    事      實
一、甲○○：(一)於民國90年間，因施用毒品案件，經臺灣士林地
    方法院以90年度毒聲字第489 號裁定送觀察、勒戒後，認無
    繼續施用毒品傾向，於90年4 月24日執行完畢釋放出所，復
    經臺灣士林地方法院檢察署檢察官以90年度毒偵字第726 號
    為不起訴處分確定；(二)於92年間，因侵占案件，經臺灣士林
    方法院以92年度簡字第427 號判決判處有期徒刑6 月，入監
    執行於93年12月29日縮刑期滿執行完畢；(三)於94年間，因竊
    盜案件，經同法院以93年度易字第765 號判決判處有期徒刑
    1 年確定；(四)於前開(一)所示之觀察、勒戒執行完畢釋放後5
    年內之94年間，再犯施用毒品案件，經同法院以94年度易字
    第560 號判決判處有期徒刑4 月確定；(五)於同年間，再因竊
    盜案件，經同法院以94年度易字第578 號判決判處有期徒刑
    7 月確定；上開(三)至(五)所示之數罪刑，復經同法院以94年度
    聲字第1082號裁定定應執行有期徒刑1 年8 月確定，送監執
    行於95年11月20日縮刑期滿執行完畢；(六)於96年間，因三犯
    施用毒品案件，經同法院以96年度簡字第589 號判決判處有
    期徒刑6 月，減為有期徒刑3 月確定，於97年7 月15日易科
    罰金執行完畢；(七)於96年間，因竊盜案件，經同法院以96年
    度易字第2112號判決判處有期徒刑10月，減為有期徒刑5 月
    確定；(八)於97年間，因竊盜案件，經同法院以97年度易字第
    766 號判決判處有期徒刑6 月，減為有期徒刑3 月、有期徒
    刑8 月，應執行有期徒刑10月，復經臺灣高等法院以97年度
    上易字第2534號判決駁回上訴確定（上述(七)、(八)所示之數罪
    刑，現經送監執行）。詎其猶不知悔改，復基於施用第二級
    毒品甲基安非他命之犯意，於98年1 月23日上午某時許，在
    臺北縣三重市某不詳網咖店內，將第二級毒品甲基安非他命
    置於吸食器上，用火燒烤吸聞所生煙霧之方式，施用第二級
    毒品甲基安非他命1 次。旋於同日13時10分許，在臺北縣三
    重市○○○路6 巷（起訴書誤繕為福德北街6 號）之巷口為
    警查獲，並扣得第一級毒品海洛因1 包（驗餘淨重0.0284公
    克，持有第一級毒品部分經本院另案審理），且經採集其尿
    液送驗，始悉上情。
二、案經臺北市政府警察局中山分局移送臺灣板橋地方法院檢察
    署檢察官偵查起訴。
    理      由
一、本案被告甲○○所犯係死刑、無期徒刑、最輕本刑為3 年以
    上有期徒刑或高等法院管轄第一審案件以外之罪，其於準備
    程序中就被訴事實為有罪之陳述，經本院告知簡式審判程序
    之旨，並聽取檢察官、被告之意見後，經本院裁定進行簡式
    審判程序，合先敘明。
二、上揭犯罪事實，業據被告於本院審理時坦承不諱，且被告為
    警查獲後所排放之尿液，經採樣送請臺灣尖端先進生技醫藥
    股份有限公司，先以EIA 酵素免疫分析法初步檢驗，再以GC
    /MS 氣相層析質譜儀法確認檢驗，均呈甲基安非他命陽性反
    應之情，有該公司98年3 月18日濫用藥物檢驗報告1 紙在卷
    足參（見偵查卷第56頁），足認被告自白與事實相符，堪以
    採信。
三、按施用第一、二級毒品為犯罪行為，毒品危害防制條例第10
    條定有處罰明文。故施用第一、二級毒品者，依前揭規定本
    應科以刑罰。惟基於刑事政策，對合於一定條件之施用者，
    則依同條例第20條、第23條之規定，施以觀察、勒戒及強制
    戒治之保安處分。又毒品危害防制條例於92年7 月9 日修正
    公布，自93年1 月9 日施行，其中第20條、第23條將施用毒
    品之刑事處遇程序，區分為「初犯」及「五年內再犯」、「
    五年後再犯」。依其立法理由之說明：「初犯」，經觀察、
    勒戒或強制戒治後，應為不起訴處分或不付審理之裁定；經
    觀察、勒戒或強制戒治執行完畢釋放後，「五年內再犯」者
    ，因其再犯率甚高，原實施之觀察、勒戒及強制戒治既已無
    法收其實效，爰依法追訴或裁定交付審理。至於經觀察、勒
    戒或強制戒治執行完畢釋放後，「五年後再犯」者，前所實
    施之觀察、勒戒或強制戒治已足以遮斷其施用毒品之毒癮，
    為期自新及協助其斷除毒癮，仍適用「初犯」規定，先經觀
    察、勒戒或強制戒治之程序。從而依修正後之規定，僅限於
    「初犯」及「五年後再犯」二種情形，始應先經觀察、勒戒
    或強制戒治程序。倘被告於五年內已再犯，經依法追訴處罰
    ，縱其第三次（或第三次以上）再度施用毒品之時間，在初
    犯經觀察、勒戒或強制戒治執行完畢釋放五年以後，已不合
    於「五年後再犯」之規定，且因已於「五年內再犯」，顯見
    其再犯率甚高，原實施觀察、勒戒或強制戒治，已無法收其
    實效，即應依該條例第10條處罰。至於第三次（或第三次以
    上）施用毒品之時間，是否宜有期間限制？以多久為適宜？
    則分屬刑事政策、專門醫學之範圍，非審判機關所能決定，
    有待循立法途徑解決（最高法院97年第5 次刑事庭會議決定
    要旨可參）。查被告有如事實一之(一)、(四)所示之觀察、勒戒
    執行完畢及於該觀察、勒戒執行完畢5 年內再犯施用毒品案
    件，經法院判處罪刑確定等情，有臺灣高等法院被告前案紀
    錄表在卷可稽，是被告既曾於觀察、勒戒執行完畢釋放後「
    5 年內再犯」施用毒品案件，且經法院判處罪刑確定，又四
    犯本案施用第二級毒品之犯行，自非屬毒品危害防制條第20
    條第3 項所定「5 年後再犯」之情形。是被告於5 年後四犯
    本案施用第二級毒品之罪，事證明確，應依法論科。
四、查甲基安非他命係毒品危害防制條例第2 條第2 項第2 款所
    稱之第二級毒品。核被告施用第二級毒品甲基安非他命之行
    為，係犯同條例第10條第2 項之施用第二級毒品罪。其施用
    第二級毒品前後，持有第二級毒品之低度行為，為施用之高
    度行為所吸收，不另論罪。被告有如事實一之(二)至(六)所示之
    犯罪科刑及執行情形，有臺灣高等法院被告前案紀錄表在卷
    可稽，其於上開有期徒刑執行完畢後5 年內，故意再犯本案
    有期徒刑以上之罪，為累犯，應依刑法第47條第1 項之規定
    ，加重其刑。爰審酌被告前因施用毒品，獲得不起訴處分之
    寬典，並經法院判處罪刑確定，仍無法戒絕毒癮，再次漠視
    法令禁制而犯本罪，惟其施用毒品所生危害，實以自戕身心
    健康為主，對於他人生命、身體、財產等法益，尚無明顯而
    重大之實害，兼衡其犯罪後坦承犯行，已知悔悟等一切情狀
    ，量處如主文所示之刑，並諭知易科罰金之折算標準，以示
    懲儆。
五、扣案之海洛因1 包（驗餘淨重0.0284公克），雖係查獲之第
    一級毒品，然與本案被告施用毒品犯行無關，而係被告另案
    所持有之第一級毒品，自應由檢察官另行處理，故無於本案
    併予宣告沒收之必要。
六、又中華民國96年罪犯減刑條例雖於96年7 月4 日制定公布，
    並自同年月16日施行，然本案被告之犯罪日期為98年1 月23
    日，係在該條例第2 條所規定之96年4 月24日以後，是本案
    核與減刑之要件不符，自不得減刑，末此指明。
據上論斷，應依刑事訴訟法273 條之1 第1 項、第299 條第1 項
前段，毒品危害防制條例第10條第2 項，刑法第11條前段、第47
條第1 項、第41條第1 項前段，判決如主文。
本案經檢察官郭季青到庭執行職務。
中    華    民    國    98    年    5     月    7     日
                  刑事第十六庭  法  官  鄧雅心
以上正本證明與原本無異。
如不服本判決應於收受判決後10日內向本院提出上訴書狀，並應
敘述具體理由。其未敘述上訴理由者，應於上訴期間屆滿後20日
內向本院補提理由書（均須按他造當事人之人數附繕本）
「切勿逕送上級法院」。
                                書記官  王小芬
中    華    民    國    98    年    5     月    7     日
附錄本案論罪科刑法條
毒品危害防制條例第十條
施用第一級毒品者，處六月以上五年以下有期徒刑。
施用第二級毒品者，處三年以下有期徒刑。


司法院資訊處製作；財團法人民間司法改革基金會備份。
